【裁判字號】    89,抗,147
【裁判日期】    890401
【裁判案由】    妨害自由
【裁判全文】
臺灣高等法院臺中分院刑事裁定                      八十九年度抗字第一四七號
      抗  告  人
      即  自訴人  乙  ○  ○
      被      告  甲  ○  ○
右抗告人因被告妨害自由案件，不服臺灣臺中地方法院八十八年度自字第一二三四號
中華民國八十九年一月十一日第一審裁定，提起抗告，本院裁定如左：
      主  文
抗告駁回。
      理  由
一、本件抗告意旨略以：動產擔保交易法第二十八條固規定附條件買賣，標的物所有
    權移轉於買受人前，買受人有不依約定償還價款之情形者，出賣人得取回占有標
    的物。本件抗告人雖積欠八十八年六月及七月之分期付款，惟於八十八年八月二
    十四日已將六月及七月之期款繳清完畢，被告所屬之公司對抗告人已無任何期款
    之債權，該公司明知抗告人於八十八年八月二十四日後並無積欠任何款項，抗告
    人於斯時雖無該車之所有權，卻有占有使用該車之合法權源，今被告所屬公司，
    以強制之手段剝奪抗告人合法占有、使用該車之權益，應與刑法強制罪構成要件
    相當。原審駁回抗告人之自訴，無異承認附條件買賣之出賣人得因慮及買受人將
    來無力清償價金，而預先強制取回買受人占有之標的物，以保障所有權，認對原
    裁定之理由不服，而提起抗告等語。
二、按法院或受命法官，得於第一次審判期日前，訊問自訴人、被告及蒐集或調查證
    據，於發現案件係民事或利用自訴程序恫嚇被告者，得曉諭自訴人撤回自訴；第
    一項訊問及調查結果，如認為案件有第二百五十二條至第二百五十四條之情形者
    ，得以裁定駁回其自訴，刑事訴訟法第三百二十六條第一項、第三項定有明文。
三、查本件系爭車牌號碼Ａ六－三○三八號自用小客車，係自訴人乙○○於民國（以
    下同）八十八年一月二十九日以附條件買賣方式向裕融企業股份有限公司（以下
    稱裕融公司）所購買，雙方約定總價新台幣（以下同）五十八萬九千元，除頭期
    款外，自訴人應自同年二月二十七日起至九十一年一月二十七日止，每一月給付
    一萬七千六百四十九元分期款，在自訴人分期付款總價未全部付清前，該車所有
    權仍歸裕融公司所有，自訴人僅得占有使用該車，且約定乙○○未按該契約書之
    約定支付分期價款之每一期款、費用、稅捐、或其他任一債務時，裕融公司得取
    回標的物，此有乙○○與裕融公司所簽定之汽車附條件買賣契約書影本一份在卷
    可證。嗣裕融公司因自訴人繳款均有遲延現象，且積欠同年六月及七月之分期付
    款，而於同年八月三日以存證信函催告自訴人乙○○於期限內給付款項，並告以
    乙○○已違反契約，依約可視為債務全部到期，並限乙○○於八十八年八月六日
    前補繳清欠款，逾期該公司將逕採法律程序取回該車，並要求全部到期清償等語
    ，有裕融公司寄予乙○○之存證信函影本一份可憑。惟自訴人乙○○逾期至同年
    月二十四日始繳交前開二期款項，裕融公司乃委託拖車公司於同年月三十日將上
    開自小客車拖吊取回等節，業據證人即裕融公司法務人員施文峻在原審證述屬實
    ，並有裕融公司還款紀錄查詢單各一紙在原審卷可稽。而自訴人於原審調查中亦
    坦陳：八十八年六月及七月之分期款，伊係於八十八年八月二十四日始繳清，至
    之前之分期款，伊均委託友人去代繳，伊不知該友人是否有按時繳等語。
四、再按標的物所有權移轉於買受人前，買受人有不依約定償還價款之情形者，出賣
    人得取回占有標的物，動產擔保交易法第二十八條第一項亦定有明文，且依乙○
    ○與裕融公司所簽定之汽車附條件買賣契約中，亦約定乙○○如未按該契約書之
    約定支付分期價款之每一期款、費用、稅捐、或其他任一債務時，裕融公司得取
    回標的物。則本件自訴人乙○○既未依上開契約之規定依限繳交分期價款，揆諸
    前揭法律之規定，及自訴人與裕融公司所簽定之契約規定，裕融公司自得依法取
    回本件附條件買賣之標的物，雖於八十八年八月二十四日即裕融公司取回上開自
    小客車占有前，即繳清同年六月及七月之分期款，惟此仍無礙於自訴人未按時繳
    款之事實。從而裕融公司既係因自訴人未依約定按時償還分期車款，始委人拖吊
    取回上開自小客車之占有，即難謂有何不法之處，本件自應純屬民事糾葛。此外
    ，復查無其他積極證據足認被告有何強制犯行。原審據上述理由，認被告犯罪嫌
    疑不足，而依前開法條之規定裁定駁回自訴人之自訴，於法尚無不合。自訴人抗
    告意旨仍執前詞指摘原裁定不當，自難認為有理由，其抗告應予駁回。
據上論結，應依刑事訴訟法第四百十二條，裁定如主文。
中      華      民      國    八十九  年    四      月        一        日
                                  臺灣高等法院臺中分院刑事第六庭
                                        審判長法  官  李  文  雄
                                              法  官  龔  永  昆
                                              法  官  沈  應  南
右正本證明與原本無異。
不得再抗告。
                                              書記官  劉  智  文
中      華      民      國     八十九     年      四      月    六      日
                                                                        Ｄ


司法院資訊處製作；財團法人民間司法改革基金會備份。
